【裁判字號】    98,交聲,2347
【裁判日期】    980930
【裁判案由】    聲明異議
【裁判全文】
臺灣高雄地方法院交通事件裁定        98年度交聲字第2347號
原處分機關  交通部公路總局高雄區監理所
異  議  人  甲○○
上列異議人即受處分人因違反道路交通管理處罰條例案件，對於
交通部公路總局高雄區監理所於民國98年8 月12日所為之處分（
處分案號：高監營裁字第裁80-B00000000號），聲明異議，本院
裁定如下：
    主  文
原處分撤銷。
甲○○不罰。
    理  由
一、原處分意旨略以：異議人即受處分人甲○○於民國98年6 月
    9 日中午12時許，駕駛車號XYM-577 號重型機車，在高雄市
    ○○路、皓東路交岔路口（下稱本件交岔路口），經警舉發
    「駕車行經有燈光號誌管制之交岔路口闖紅燈」之違規，依
    道路交通管理處罰條例第53條第1 項及第63條第1 項之規定
    ，裁處罰鍰新臺幣（下同）1,800 元，並記違規點數3 點等
    語。
二、聲明異議意旨略以：異議人於上開時間騎乘上開機車由高雄
    市○○路361 巷欲往皓東路方向前進，待正忠路361 巷之巷
    口號誌轉換成綠燈後，即自該巷口駛出直接穿越本件交叉路
    口而在皓東路上由西向東方向騎駛，再右轉進入建武路以返
    回公司，詎料當騎駛至建武路209 號前，有一部警車在後方
    按喇叭將其攔下，員警指稱其在正忠路及皓東路口闖紅燈左
    轉遂開單舉發，然其確實是在正忠路361 巷口之綠燈燈號顯
    示之後，方自該巷口駛入皓東路，並無從正忠路闖紅燈或紅
    燈左轉之情形，或因員警當時所駕駛警車在皓東路上之位置
    被建築物阻隔之故，無法目睹其係由正忠路361 巷口駛來之
    車輛，致認知有誤，為此聲明異議，請求撤銷原處分等語。
三、按法院受理交通事件，準用刑事訴訟法之規定，道路交通管
    理處罰條例第89條前段定有明文；又犯罪事實應依證據認定
    之，無證據不得認定犯罪事實，並為刑事訴訟法第154 條第
    2 項所明定。而認定犯罪事實所憑之證據，雖不以直接證據
    為限，間接證據亦包括在內；然無論直接或間接證據，其為
    訴訟上之證明，須於通常一般之人均不致於有所懷疑，而得
    確信其為真實之程度者，始得據之為有罪之認定，倘其證明
    尚未達到此一程度，而有合理性懷疑之存在時，即應由法院
    諭知被告無罪之判決，復有最高法院76年臺上字第4986號判
    例可資參照。從而，法院於審理行為人違反道路交通管理處
    罰條例案件時，如調查證據之結果不足使法院確信行為人有
    為原處分所指之事實，而仍有合理懷疑時，即應撤銷原處分
    而諭知不罰，合先敘明。
四、經查：
  (一)異議人於98年6 月9 日中午12時許，駕駛車號XYM-577 號重
    型機車，在高雄市○○路209 號前為執勤員警乙○○攔停，
    並當場舉發異議人騎乘機車在本件交岔路口違規於紅燈時左
    轉進入皓東路，而有「駕車行經有燈光號誌管制之交岔路口
    闖紅燈」違規行為，經原處分機關於98年8 月12日以高監營
    裁字第裁80-B00000000號違反道路交通管理事件裁決書裁處
    罰鍰1,800 元並記違規點數3 點等情，業為異議人自承在卷
    ，且據證人即舉發員警乙○○於本院調查中結證明確，並有
    卷附高雄市政府警察局高市警交字第B00000000 號違反道路
    交通管理事件舉發通知單、上開裁決書及送達證書各1 份為
    憑，此部分事實固堪以認定。
  (二)又證人即員警乙○○於本院調查時證稱：其當日是駕駛警車
    執行勤務從皓東路由東往西之方向行駛，駛至本件交岔路口
    時，皓東路方向之號誌為綠燈，正忠路方向之號誌為紅燈，
    當時其尚未通過本件交岔路口，目睹異議人以跨越中線之方
    式駛入皓東路，依其實際經驗加以判斷，異議人原先應是在
    正忠路由北往南之方向行駛，嗣後在本件交岔路口紅燈左轉
    駛入皓東路，故迴車緊跟在異議人車輛後方從皓東路右轉進
    入建武路，而在建武路上將異議人攔停等語（見本院卷第15
    至17頁），足認證人乙○○在看見異議人騎駛機車自對向車
    道駛來時，其係駕駛警車在皓東路上，因皓東路當時之燈號
    為綠燈，故認定異議人係於紅燈狀態下自正忠路左轉進入皓
    東路由西往東方向行駛。
  (三)惟依據異議人所提出之現場道路及燈號位置圖（見本院卷第
    7 頁）所示，得見本件交叉路口係屬丁字路口，而皓東路東
    往西方向與正忠路交會後，並無直行道路得以繼續前進，至
    於「正忠路361 巷」則係與正忠路垂直、與皓東路平行之巷
    道，在該巷口設有紅綠燈，燈號顯示之情形與皓東路上顯示
    之燈號相同，故倘若異議人確係在綠燈狀態下自正忠路361
    巷駛進皓東路西往東方向者，勢必將採取先向右再向左之方
    式行進，此時即有可能被皓東路東往西方向行駛之對向車輛
    誤會為紅燈左轉之車輛。況經本院於調查時將上開現場道路
    及燈號位置圖提示供證人乙○○確認後，證人乙○○證稱：
    正忠路、皓東路及正忠路361 巷的道路現況，確如該圖所繪
    示之情形，正忠路361 巷之巷口設有紅綠燈，該巷口燈號顯
    示情形與皓東路的燈號相同，而與正忠路之燈號顯示相反；
    在綠燈狀態下，從正忠路361 巷由西向東往皓東路方向行駛
    之車輛，並不需要用兩段式待轉之方式行進，而其於舉發當
    日駕駛巡邏車所在之行進位置並無法看到從正忠路361 巷口
    出來之車輛，且無法明確判斷來車究竟是從正忠路紅燈左轉
    之車輛或是從正忠路361 巷口駛出之車輛等語（見本院卷第
    16、17頁），顯見證人乙○○目擊違規車輛後至攔停前，其
    視線從未曾親睹異議人係於紅燈狀態下自正忠路左轉進入皓
    東路由西往東方向行駛，且就現場之道路位置及燈號顯示狀
    況而言，亦不能排除異議人騎駛之上開車輛確係在綠燈狀態
    下從正忠路361 巷駛入皓東路之可能，是以，本件實難排除
    員警因視線疏忽而誤認異議人之車輛為違規車輛之可能性。
    故縱令異議人於遭員警攔停時，並未於第一時間告知員警，
    其係在綠燈狀態下從正忠路361 巷駛入皓東路之原委，然亦
    無法逕以臆測方式遽認異議人係自正忠路紅燈左轉駛入皓東
    路之事實。
  (四)綜觀上情，既然證人即舉發員警乙○○所證違規經過尚有可
    疑之處，而難以排除證人誤看車輛或誤為舉發之合理懷疑，
    參諸首揭說明，自難逕為不利異議人之認定。原處分機關予
    以裁罰，即有未當，應由本院裁定將原處分撤銷，並為異議
    人不罰之諭知，以資適法。
五、據上論斷，應依道路交通案件處理辦法第20條前段，裁定如
    主文。
中    華    民    國    98    年    9     月    30    日
                    交通法庭    法  官  葉文博
以上正本證明與原本無異。
如不服本裁定應於送達後5 日內向本院提出抗告狀。
中    華    民    國    98    年    9     月    30    日
                                書記官  李柏親


司法院資訊處製作；財團法人民間司法改革基金會備份。
